【裁判字號】    89,簡上,402
【裁判日期】    900110
【裁判案由】    給付票款
【裁判全文】
臺灣臺北地方法院民事判決  八十九年度簡上字第四○二號
    上  訴  人  乙○○
    訴訟代理人  丙○○
    被  上訴人  甲○○
右當事人間請求給付票款事件，上訴人對於中華民國八十九年四月十九日本院台北簡
易庭第一審判決（八十八年度北簡字第一三七二五號）提起上訴，本院判決如左：
    主    文
上訴駁回。
第二審訴訟費用由上訴人負擔。
    事    實
甲、上訴人方面：
一、聲明：求為判決：
（一）、原判決廢棄。
（二）、被上訴人應給付上訴人新台幣（下同）四十萬元及自民國八十七年十月二十
        一日起至清償日止，按年利率百分之六計算之利息。
二、陳述：除與原判決記載相同者，玆引用之外，補稱：
（一）、上訴人無告知訴訟有無之義務：「標的物現況說明書」中所列之項次共十八
        項，其中並無要求說明「是否有訴訟」，故原判決以上訴人在說明書中「故
        意於標的物現況說明書中表示為無訴訟」作為認定上訴人有欺罔行為之依據
        ，顯屬無中生有，其認事用法自有錯誤。
（二）、系爭房屋並無漏水及損鄰之瑕疵：按所謂的損鄰瑕疵必須該瑕疵確實客觀存
        在，而非取決於當事人主觀認定或感情性好惡主張，參諸民法第三五四條將
        瑕疵定義為無滅失或減少價值之瑕疵自明。雖一樓屋主李邱淑芬於原審證稱
        ，因我住一樓，八十一年間因一樓房屋漏水而提出調解，之後水管雖修理，
        但斷續房間內仍有多處漏水，面積蠻大的，因原告不解決，於八十七年提起
        訴訟等語，但上訴人並非該八十一年調解及八十七年之漏水訴訟之當事人，
        且該訴訟判決李邱淑芬敗訴確定，上訴人據前開理由，確信上訴人所有之二
        樓房屋客觀上並無漏水瑕疵及漏水至一樓，故未於現況說明中表示該訴訟及
        所謂漏水，並無違反據實陳述之義務或有所謂之欺罔行為，且單純之沉默並
        無違法性，與民法第九十二條所稱詐欺有間，被上訴人自無權撤銷本件買賣
        而拒絕付四十萬元之系爭票款。
（三）、被上訴人看房子時有與樓下住戶談話，知道有漏水糾紛存在。
三、證據：除援用第一審所提證據外，補提系爭房屋一樓天花板照片一張、本院八十
    七年度訴字第六八二號損害賠償事件言詞辯論筆錄影本為證。
乙、被告方面：
一、聲明：如主文第一項所示。
二、陳述：
（一）、簽系爭支票是為購買系爭房屋，簽斡旋金買賣契約以後，才與樓下接觸，始
        知房屋格局變動很多，且與樓下有漏水糾紛。
（二）、其餘與原審判決書記載相同者，茲引用之。
三、證據：援用第一審所提證據。
丙、本院依職權調閱本院八十七年度訴字第六八二號損害賠償事件卷。
    理    由
一、上訴人於原審起訴主張：被上訴人於民國八十七年十月二十一日簽發付款人為華
    僑銀行大安分行，票號：ＡＡ0000000號，面額四十萬元之支票一紙予上
    訴人（即系爭支票），詎於八十七年十月二十一日屆期提示未獲付款，爰起訴請
    求給付票款等語。
二、被上訴人則以：被上訴人係因經信義房屋仲介股份有限公司仲介向上訴人購買座
    落臺北市松山區○○○路○段一六○巷三十二號二樓房屋及其基地應有部分（即
    系爭房地），而簽發系爭支票予上訴人作為訂金。惟系爭房屋曾因原告不當施工
    改建，致坐落於系爭房屋樓下之訴外人李邱淑芬所有之一樓房屋漏水，而於八十
    一年間調解，並於八十七年發生訴訟糾紛。上訴人就上情有告知義務。惟上訴人
    於填寫標的物現況說明書時，對於上開說明書第六項：「是否有損鄰狀況」及第
    九項：「是否有改建、違建、禁建或糾紛之情事」，竟均勾選「否」。依被上訴
    人所簽立之買賣斡旋金收據中第貳條規定：「其他承購條件：標的物之現狀必須
    符合屋主所填之標的物現狀說明書。」買受人即被上訴人所承購之房屋附有前揭
    條件，上訴人以虛偽陳述之方法致使條件成就，依民法第一百零一條第二項規定
    ，前開條件應視為不成就。被上訴人亦得因錯誤或受詐欺而為撤銷之意思表示。
    且上訴人違反真實告知之附隨義務，被上訴人亦已依不完全給付規定解除買賣契
    約等語資為抗辯。
三、查被上訴人主張其係因向上訴人購買系爭房屋而交付系爭支票作為訂金乙節，為
    兩造所不爭，則兩造就系爭支票為直接前後手關係，被上訴人自得以授受系爭支
    票之原因關係抗辯，合先敘明。
四、按法律行為成立時，其成就與否業已確定之條件即所謂既成條件，亦即法律行為
    所附條件，係屬過去既定之事實者，雖其有條件之外形，但並無其實質之條件存
    在，故縱令當事人於法律行為時，不知其成否已經確定，亦非民法第九十九條所
    謂條件。我民法關於既成條件雖未設明文規定，然依據法理，條件之成就於法律
    行為成立時已確定者，該條件若係解除條件，則應認法律行為為無效（最高法院
    六十八年台上字第二八六一號判例參照）。倘該條件為停止條件，於法律行為時
    已確定條件不成就者，法律行為為無效。查被上訴人主張其買受系爭房屋附有「
    本標的物之現狀必須符合屋主所填之標的物現狀說明書」之條件乙節，為上訴人
    所不爭，且有上訴人所提出買賣斡旋金收據在卷為憑。該斡旋金收據確實經買賣
    雙方「確認依上述買賣條件」買賣並簽名，堪信為真實。次查被上訴人主張上訴
    人之夫丙○○於八十七年間因系爭房屋可能漏水至一樓之糾紛而與李邱淑芬因損
    害賠償訴訟繫屬於本院乙節，業經證人李邱淑芬於原審證述屬實，且經本院調閱
    本院八十七年訴字第六八二號損害賠償卷宗核閱屬實。是以，上訴人主張系爭房
    屋並無訴訟糾紛乙節，並無可採。前揭八十七年訴字第六八二號損害賠償訴訟係
    於八十七年一月二十三日開始訴訟繫屬，於八十七年八月十九日宣判，詎上訴人
    於前揭訴訟繫屬中之八十七年八月七日填寫標的物現狀說明書時，於「是否有改
    建、違建、禁建或糾紛之情事」欄，竟勾選「否」，而為與標的物現狀不符之陳
    述。從而，兩造於八十七年十月十四日依前揭買賣斡旋金收據成立買賣契約時，
    前揭「本標的物之現狀必須符合屋主所填之標的物現狀說明書」之停止條件，為
    已確定之既成條件，揆諸首揭意旨，買賣契約為無效。系爭支票之原因關係即買
    賣關係既為無效，被上訴人以原因關係不存在為由，拒絕給付票款，為有理由。
    上訴人與其夫丙○○共同生活居住於系爭房屋，上訴人對於其夫與訴外人李邱淑
    芬因漏水糾紛發生損害賠償訴訟繫屬於法院應知之甚詳，於出售系爭房屋時填寫
    系爭房屋之標的物現況說明書，竟為不實陳述，致前揭「本標的物之現狀必須符
    合屋主所填之標的物現狀說明書」之停止條件，成為已確定之既成條件，而買賣
    契約無效，此「標的物之現狀必須符合屋主所填之標的物現狀說明書」之條件，
    係客觀存在之既成條件，與前揭八十七年訴字第六八二號損害賠償訴訟與本件訴
    訟當事人是否相同並無關係，上訴人以兩訴訟之當事人不同等語置辯，並無可取
    。
五、綜上所述，本件上訴人主張系爭支票之原因債權存在，為不足採；被上訴人抗辯
    系爭房屋有糾紛情事，上訴人於填寫標的物現況說明書時，故意為不實陳述，系
    爭支票之原因關係不存在等語，尚屬可信。是則上訴人執系爭支票訴請被上訴人
    給付票款，自屬無據。從而上訴人本於票據關係，請求被上訴人給付票款四十萬
    元及自八十七年十月二十一日起至清償日止，按年利率百分之六計算之利息為無
    理由，不應准許。原審為上訴人敗訴之判決，並無不合。上訴意旨指摘原判決不
    當，求予廢棄改判，為無理由，應予駁回。
六、本件事證已臻明確，兩造其餘主張陳述及所提之證據，與本件判斷結果無關，不
    再贅述，附此敘明。
七、據上論結：本件上訴為無理由，依民事訴訟法第四百三十六條之一第三項、第四
    百四十九條第二項、第一項、第七十八條，判決如主文。
中      華      民      國    九十      年      一      月      十      日
                                民事第五庭審判長法      官   邱新福
                                                法      官   陳惠生
                                                法      官   賴泱樺
右為正本係照原本作成
不得上訴。
中      華      民      國    九十      年      二      月      五      日
                                                法院書記官  孫捷音


司法院資訊處製作；財團法人民間司法改革基金會備份。
